【裁判字號】    95,重訴,389
【裁判日期】    950731
【裁判案由】    分配表異議之訴
【裁判全文】
臺灣臺北地方法院民事判決             95年度重訴字第389號
原      告  台硝股份有限公司
法定代理人  甲○○
訴訟代理人  何啟熏律師
被      告  三友國際有限公司
法定代理人  乙○○
訴訟代理人  黃世芳律師
複代理人    陳文靜律師
上列當事人間請求分配表異議之訴事件，本院於民國95年7月18
日辯論終結，判決如下：
    主    文
本院九十四年度執字第一七五六○號履行契約強制執行事件於民
國九十五年一月二十七日所製作之分配表，表一所列被告之債權
新台幣陸佰陸拾伍萬柒仟貳佰柒拾伍元及其利息，應改列為普通
債權，且其分配表應如附表所示。
訴訟費用由被告負擔。
    事實及理由
一、原告起訴主張：本院94年度執字第17560號履行契約強制執
    行事件於民國95年1月27日所製作之分配表（下稱系爭分配
    表），表1所列債務人提存案款新台幣（下同）7,116,473元
    ，係訴外人即債務人耕宇股份有限公司（下稱耕宇公司）為
    撤銷被告假扣押所供之擔保，該款項係備作賠償假扣押債權
    人因撤銷假扣押而受損害之用，非為擔保假扣押債權人本案
    之請求，故假扣押債權人依法所享有與質權人同一之權利者
    ，以因撤銷假扣押所受之損害賠償請求權為限，不包括以屬
    普通債權之本案請求，主張就債務人為撤銷假扣押而供之擔
    保優先受償。而系爭分配表所列被告債權6,657,275元及其
    利息，僅是請求被告履行契約之本案債權而已，非屬於因撤
    銷假扣押所受之損害賠償請求權，故不得優先受償，系爭分
    配表將之列為優先債權，顯有違誤。為此 ，爰依強制執行
    法第41條第1項之規定提起本件訴訟等語，並聲明：如主文
    第1項所示。
二、被告則以：依民事訴訟法第106條準用第103條第1項規定之
    結果，債權人就債務人因免為或撤銷假扣押而供之擔保亦有
    質權，債權人得優先受償，此並經最高法院69年度台上字第
    2929號著有判決意旨甚明，是被告就耕宇公司為撤銷假扣押
    而供之擔保自可優先受償等語置辯，並聲明：原告之訴駁回
    。
三、兩造不爭執之事實：
（一）系爭分配表所記載債務人提存案款7,116,473元，係耕宇
      公司為撤銷被告假扣押所供之擔保。
（二）系爭分配表所列被告之債權6,657,275元及其利息，係被
      告請求耕宇公司履行契約之本案債權，非屬於因撤銷假扣
      押所受之損害賠償請求權。
四、得心證之理由：
    本件兩造主要爭執之處，應在於系爭分配表所列被告之債權
    是否可以優先受償？茲分述如下：
（一）按債務人因撤銷假扣押而供之擔保，係屬民事訴訟法第10
      6條所稱其他依法令供訴訟上之擔保，依同法條準用第103
      條第1項之規定，原聲請假扣押之債權人，固就該項供擔
      保之提存物，與質權人有同一之權利，惟所謂準用，係指
      在性質相同之範圍內，當然的予以適用而言，債務人為撤
      銷假扣押而提供之擔保，係備作賠償假扣押債權人因撤銷
      假扣押所受損害之用，非為擔保假扣押債權人本案之請求
      ，故假扣押債權人依法所享有與質權人同一之權利者，以
      因撤銷假扣押所受之損害賠償請求權為限，不包括以屬普
      通債權之本案請求，主張就債務人為撤銷假扣押而供之擔
      保優先受償。
（二）經查，系爭分配表所記載債務人提存案款7,116, 473 元
      ，係耕宇公司為撤銷被告假扣押所供之擔保。而系爭分配
      表所列被告之債權6,657,275元及其利息，則係被告請求
      耕宇公司履行契約之本案債權，非屬於因撤銷假扣押所受
      之損害賠償請求權，已如前述。則揆諸首開說明，系爭分
      配表所列被告之債權6,657,275元及其利息，自不得主張
      優先受償。被告雖舉最高法院69年度台上字第2929號判決
      要旨，主張前開債權應予優先受償云云，惟為免為或撤銷
      假扣押之擔保應僅限於因免假扣押所生之損害，因假扣押
      之目的係在保全將來之強制執行，其執行行為僅止於查封
      扣押之階段，債權不能因假扣押即時實現其私權，而受領
      債務人之給付。至最高法院69年度台上字第2929號判決要
      旨並非判例，亦與假扣押之目的相違，本院自不受拘束。
      是以，被告所為之前開抗辯並不足採。
五、綜上所述，系爭分配表所列被告之債權6,657,275元及其利
    息既不得優先受償，則系爭分配表將之列為優先債權，顯有
    違誤。從而，原告依強制執行法第41條第1項之規定起訴請
    求判決如主文第1項所示，即有理由，應予准許。
六、兩造其餘之攻擊或防禦方法及未經援用之證據，經本院斟酌
    後，認為均不足以影響本判決之結果，自無逐一詳予論駁之
    必要，併此敘明。
七、訴訟費用負擔之依據：民事訴訟法第78條。
中    華    民    國    95    年    7     月    31    日
                        民事第五庭法官 林秀圓
正本係照原本作成
如對本判決上訴，須於判決送達後廿日內向本院提出上訴狀
中    華    民    國    95    年    7     月    31    日
                                          書記官 林蓮女


司法院資訊處製作；財團法人民間司法改革基金會備份。
